【裁判字號】    96,訴,1278
【裁判日期】    970304
【裁判案由】    違反槍砲彈藥刀械管制條例
【裁判全文】
臺灣屏東地方法院刑事判決              96年度訴字第1278號
公  訴  人  臺灣屏東地方法院檢察署檢察官
被      告  乙○○○
指定辯護人  本院公設辯護人張宏惠
上列被告因違反槍砲彈藥刀械管制條例案件，經檢察官提起公訴
（96年度偵字第5379號），本院判決如下：
    主  文
乙○○○未經許可，持有可發射金屬具有殺傷力之土造長槍，處
有期徒刑年貳月，併科罰金新臺幣拾萬元，罰金如易服勞役，
以新臺幣壹仟元折算壹日；又傷害人之身體，處有期徒刑柒月。
扣案以木質槍身及土造金屬槍管組合而成，不具擊發機構之土造
長槍壹支（槍枝管制編號；0000000000號）、鐵棒壹
支沒收；應執行有期徒刑年陸月，併科罰金新臺幣拾萬元，罰
金如易服勞役，以新臺幣壹仟元折算壹日。扣案以木質槍身及土
造金屬槍管組合而成，不具擊發機構之土造長槍壹支（槍枝管制
編號；0000000000號）。
被訴製造子彈部分無罪。
    事  實
一、乙○○○明知具有殺傷力之槍枝為違禁物，未經許可，不得
    持有，竟於民國94年底某日，在屏東縣三地門鄉青山村水源
    地附近拾得不詳之人所棄置，可藉裝填底火以擊發鋼珠而具
    有殺傷力之土造長槍1 支，旋予先占並基於未經許可持有槍
    枝之犯意，藏置在其位於屏東縣三地門鄉○○村○○路100
    之1 號（原「青山育幼院」院址）之住處內，供日常驅趕、
    射殺危害其飼養家禽之鳥類、流浪貓狗使用而持有之，迄於
    95年底某日因該土造長槍之槍機損壞，喪失原本槍枝以一體
    構造連動擊發金屬或子彈之功能及性質，使其持有槍枝行為
    發生終止之效果。
二、嗣乙○○○於96年8 月10日晚間8 時許，在坐落屏東縣高樹
    鄉○○○路○段108-2 號，由陳智遠經營之檳榔攤內，因細
    故與甲○○發生爭執，乙○○○竟基於傷害之犯意，返回其
    前開住處取出上開其所有而已經損壞之土造長槍及鐵棒1支
    ，並以自該槍後方尾槽部位插入鐵棒撞擊並引爆底火之方式
    ，將其填裝在該槍管內之鋼珠15顆，朝尾隨前來尋釁之甲○
    ○射出，致甲○○因而受有左側股骨開放性骨折併異物（鋼
    珠）殘留、雙下肢多處裂傷併異物（鋼珠）殘留之傷害，嗣
    甲○○報案後，乙○○○旋自行前往屏東縣警察局里港分局
    青山派出所投案，並帶同警員至屏東縣三地門鄉○○村○○
    段○○道路雞寮及青山育幼院前水池等處，起出經其所有而
    經分解埋藏之上開土造長槍槍管、槍托（嗣因鑑定而重行組
    合）及鐵棒各1 支、鋼珠15顆，另為警扣得取自甲○○體內
    之鋼珠殘片11顆而查獲。
三、案經甲○○告訴及屏東縣警察局里港分局報告臺灣屏東地方
    法院檢察署檢察官偵查起訴。
    理  由
壹、有罪部分
一、證據審查部分：
  (一)按被告以外之人（含證人、鑑定人、告訴人、被害人、共同
    被告等）於審判外之陳述雖不符刑事訴訟法第159 條之1 至
    之4 等4 條之規定，而經當事人於審判程序同意作為證據，
    法院審酌該言詞陳述或書面陳述作成時之情況，認為適當者
    ，亦得為證據，刑事訴訟法第159 條之5 第1 項定有明文。
    其立法意旨在於傳聞證據未經當事人之反對詰問予以核實，
    原則上先予排除，惟若當事人已放棄反對詰問權，於審判程
    序中表明同意該等傳聞證據可作為證據；基於尊重當事人對
    傳聞證據之處分權，並充實證據資料以利真實發見，強化言
    詞辯論功能，使訴訟程序得以順暢進行，上開傳聞證據亦均
    具有證據能力。本件公訴意旨提出證人甲○○、陳智遠於警
    詢中所為陳述等證據方法，除經被告乙○○○於本院審理時
    明示同意採為證據，依其製作係警員在日常辦公所在之警局
    內依法詢問，並以全程錄音方式擔保過程之正當性，詢畢並
    由受詢人審視記載內容後簽名以示與所述意旨相符，不當製
    作之可能性極低，應認為有證據能力。
  (二)又公訴人提出同慶醫院診療紀錄單、寶建醫院診斷證明書及
    病歷等證據方法，除據被告乙○○○及指定辯護人於本院審
    理時，明示不爭執其證據能力，同意作為證據，本院審酌其
    性質為從事醫療業務之醫師在日常執行業務所在之醫院內，
    因執行一般日常業務之情形下，本於親見而就其個人無利害
    關係事項記載專業判斷及意見之紀錄文書，不當製作之可能
    性極低，應認為有證據能力。
  (三)另卷附槍彈鑑定書，雖係被告以外之人於審判外之書面陳述
    ，然內政部警政署刑事警察局係臺灣高等法院檢察署關於槍
    彈有無殺傷力之概括選任鑑定機關，此有臺灣高等法院檢察
    署92年9 月9 日檢文允字第0921001203號函附之「臺灣高等
    法院檢察署檢察長概括選任鑑定機關表列」足參，則上開槍
    彈鑑定書，為刑事訴訟法第159 條第1 項規定之例外情形，
    應有證據能力。
二、前揭未經許可持有具殺傷力土造長槍及傷害甲○○身體之犯
    罪事實，除據乙○○○於本院審理時自白不諱，並經證人甲
    ○○、陳智遠於警詢及偵查中證述綦詳，復有同慶醫院診療
    記錄單、寶建醫院診斷證明書、病歷、內政部警政署刑事警
    察局槍彈鑑定書、被害人體傷及現場照片26幀，及扣案以木
    質槍身及土造金屬槍管組合而成，不具擊發機構之土造長槍
    1 支（槍枝管制編號：000000000 號）、鐵棒1 支、鋼珠15
    顆、鋼珠殘片11顆在卷可稽。扣案土造長槍於本件經查獲並
    送鑑定時，雖因欠缺擊發機構而經前開鑑定報告認為不具殺
    傷力，然依該土造長槍自被告乙○○○於94年底拾獲時起，
    至95年底槍機損壞時止，尚能正常射擊，並曾在相當距離內
    擊斃貓、狗等情，既據其在本院審理時自白在卷，嗣該槍之
    槍機損壞後，經被告乙○○○於前揭時地以將鐵棒自尾槽部
    位撞擊方式引燃底火後，其槍管管身強度及封閉性尚能提供
    導引填充其內之鋼珠藉底火爆炸之壓力朝特定方向飛出並傷
    人，足徵該槍於前開期間即槍機尚未損壞時，確實具備槍枝
    之功能及性質，所擊發之子彈並能穿透皮肉組織而具有殺傷
    力，是被告乙○○○自白前揭犯行，堪認與事實相符。本件
    被告犯罪事證已臻明確，應依法論科。
三、按可發射子彈、具有殺傷力之土造長槍為槍砲彈藥刀械管制
    條例第4 條第1 項第1 款規定之槍枝，非經中央主管機關許
    可，不得持有，同條例第5 條定有明文。核被告乙○○○前
    揭於94年底至95年底間，持有可發射鋼珠而具有殺傷力土造
    長槍之行為，係犯違反槍砲彈藥刀械管制條例第8 條第4 項
    、第1 項之未經許可，持有可發射金屬，具有殺傷力之土造
    長槍罪；又其利用上開已經損壞而喪失槍枝以一體構造連動
    擊發金屬或子彈功能之土造長槍槍管，將鋼珠射出並擊傷被
    害人之行為，係犯刑法第277 條第1 項傷害罪。被告於上開
    期間犯持有土造長槍罪，與前揭時間犯傷害罪犯行之時間不
    同，犯意有別，行為相異，所犯構成要件互殊，應論以數罪
    並分論併罰之。又前開槍砲彈藥刀械管制條例之條文中，關
    於罰金等部分所適用之刑法總則規定，雖於94年2 月2 日修
    正公布，95年7 月1 日起生效施行，然被告乙○○○繼續持
    有上開槍枝之時間，既跨越上開新舊法更迭時點，僅依修正
    後新法之規定論究即為已足。公訴意旨雖以被告乙○○○持
    有土造槍枝犯罪期間除上開經論罪部分外，尚延續至前揭經
    查獲時為止，然該土造長槍自被告開始持有後，於95年底已
    因槍機損壞而喪失前引槍砲彈藥刀械管制條例規定可擊發金
    屬而具殺傷力槍枝之功能及性質，已如前述，其後續仍持有
    已不具擊發及殺傷能力剩餘槍身部分之行為，與前引未經許
    可持有槍枝罪所規定之構成要件行為即有未合，然公訴意旨
    既以該部分與被告前開經論罪部分為同一犯罪行為之繼續，
    爰不另為無罪之諭知，附此敘明。
四、爰審酌被告乙○○○之年齡、品行、智識能力、犯罪動機、
    手段、對於法益所生侵害之程度，其為59年11月12日出生、
    受有高中肄業教育程度、務農為業之人，有警詢等年籍資料
    在卷可參，本件犯罪時年值青壯，前無因犯罪而經法院判刑
    確定之紀錄，有臺灣高等法院被告前案紀錄表及臺灣屏東地
    方法院檢察署刑案資料查註紀錄表各1 份在卷可按，素行尚
    可，並考量其犯罪持有土造長槍之性能、期間，動機原在以
    供驅趕、射殺危害其飼養家禽之流浪動物，犯罪傷害他人之
    手段、情狀，造成被害人受傷之程度，及其犯罪後能主動投
    案，並均坦承犯行之犯後態度等一切情狀，各量處如主文所
    示之刑，並就罰金部分諭知易服勞役之折算標準，及其應執
    行之刑，以資儆懲。
五、扣案以木質槍身及土造金屬槍管組合而成，不具擊發機構之
    土造長槍1 支（槍枝管制編號；0000000000號）已喪失槍枝
    一體構造連動擊發金屬、子彈之功能與性質，經鑑驗結果並
    已不具殺傷力，要如前述，不復為違禁物，然與扣案鐵棒1
    支均為被告乙○○○所有，並供本件犯傷害罪使用之物，應
    依刑法第38條第1 項第2 款規定為沒收之諭知。扣案鋼珠15
    顆固為被告乙○○○所有，然無證據可認為被告供犯罪或預
    備犯罪使用之物，復不具違禁物或其他依法應沒收物之性質
    ，爰不另為沒收之諭知。又扣案取自被害人體內，因被告乙
    ○○○前揭犯罪射入之鋼珠殘片11顆，既經被告犯罪用以射
    擊他人使用，依其使用之目的，除可認為對人擊發時，主觀
    已有拋棄而不復擁有之意思，而依卷附照片所示其因歷經擊
    發射出而焦黑變形之狀態，客觀上亦已喪失其物原有之功能
    ，自無庸為沒收之諭知，附此敘明。
貳、無罪部分
一、公訴意旨另以：被告乙○○○於94年間某日，在上址拾獲前
    開槍枝後，旋另購買底火、火藥及小鋼珠而製造具殺傷力之
    改造子彈，並於前揭時地持以裝填於上開槍枝並射擊甲○○
    成傷，因認被告乙○○○除前開未經許可持有槍枝及傷害犯
    行外，另涉犯違反槍砲彈藥刀械管制條例第12條第1 項製造
    子彈罪嫌而提起公訴。
二、按犯罪事實應依證據認定，無證據不得認定其犯罪事實；不
    能證明被告犯罪者，應諭知無罪之判決，刑事訴訟法第154
    條第2 項、第301 條第1 項分別定有明文。
三、本件公訴意旨以被告乙○○○有前開製造子彈之犯行，係以
    被告乙○○○於警詢及偵查中之自白、卷附警製搜索扣押筆
    錄、扣押物品目錄表、臺灣屏東地方法院檢察署扣押物品清
    單、屏東縣警察局槍枝初步檢視報告表、警攝甲○○受槍傷
    部位及受槍傷取出之鋼珠照片、被告帶同取槍照片、陳智遠
    檳榔店照片及發生地點照片為其論據。訊據被告乙○○○於
    本院審理時則堅詞否認有製造子彈犯行，並以：伊前揭時地
    傷害被害人甲○○之方法，係以底火、鋼珠塞入上開土造長
    槍槍管內，並填充綿花予以固定後，以鐵棒自後方（尾槽部
    分）插入撞擊引燃底火而將鋼珠射出等語置辯。衡情，姑不
    論本件並未經查獲公訴意旨所稱被告乙○○○製造之子彈，
    遍查卷附警詢及偵查筆錄，亦未見有所稱被告關於製造子彈
    犯行之自白；茲以被告乙○○○前開所述利用撞擊方式引燃
    底火而自金屬管中推擠射出鋼珠之方式，原與最原始之槍枝
    構造發射原理相合，依前開公訴意旨所引其他卷附警製搜索
    扣押筆錄、扣押物品目錄表、臺灣屏東地方法院檢察署扣押
    物品清單、屏東縣警察局槍枝初步檢視報告表、警攝甲○○
    受槍傷部位及受槍傷取出之鋼珠照片、被告帶同取槍照片、
    陳智遠檳榔店照片及發生地點照片等證據，復不能認為與所
    稱製造子彈犯行有何關聯。此外，依現有卷證，既不能認定
    被告乙○○○有公訴意旨指述之此部分犯行，揆諸前開說明
    ，應認為不能證明被告犯罪，應就本件被告乙○○○被訴製
    造子彈部分為無罪之諭知。
據上論斷，應依刑事訴訟法第299 條第1 項前段，槍砲彈藥刀械
管制條例第8 條第4 項，刑法第11條前段、第277 條第1 項、第
42條第3 項、第51條第5 款、第38條第1 項第2 款，刑法施行法
第1 條之1 ，判決如主文。
本案經檢察官許英輝到庭執行職務
中    華    民    國    97    年    3     月    4     日
                刑事第二庭  審判長法  官  黃國永
                                  法  官  蘇碧珠
                                  法  官  陳松檀
以上正本證明與原本無異。
如不服本判決應於收受本判決送達後10日內向本院提出上訴書狀
，其未敘述上訴理由者，並得於提起上訴後10日內向本院補提理
由書狀（均須按他造當事人之人數附繕本）「切勿逕送上級法院
」
中    華    民    國    97    年    3     月    4     日
                                  書記官  林祥玉
附錄本案論罪科刑法條全文：
槍砲彈藥刀械管制條例第8條
未經許可，製造、販賣或運輸鋼筆槍、瓦斯槍、麻醉槍、獵槍、
空氣槍或第4 條第1 項第1 款所定其他可發射金屬或子彈具有殺
傷力之各式槍砲者，處無期徒刑或5 年以上有期徒刑，併科新臺
幣1 千萬元以下罰金。未經許可，轉讓、出租或出借前項所列槍
枝者，處5 年以上有期徒刑，併科新臺幣1 千萬元以下罰金。
意圖供自己或他人犯罪之用，而犯前二項之罪者，處無期徒刑或
7 年以上有期徒刑，併科新臺幣1 千萬元以下罰金。
未經許可，持有、寄藏或意圖販賣而陳列第1 項所列槍枝者，處
3 年以上10年以下有期徒刑，併科新臺幣700 萬元以下罰金。
第1 項至第3 項之未遂犯罰之。
中華民國刑法第277條
傷害人之身體或健康者，處3 年以下有期徒刑、拘役或1 千元以
下罰金。
犯前項之罪因而致人於死者，處無期徒刑或7 年以上有期徒刑；
致重傷者，處3 年以上10年以下有期徒刑。


司法院資訊處製作；財團法人民間司法改革基金會備份。
